【裁判字號】    98,抗,267
【裁判日期】    980622
【裁判案由】    假扣押
【裁判全文】
臺灣高等法院臺中分院民事裁定         98年度抗字第267號
抗  告  人  甲○○
抗  告  人  丁○○
抗  告  人  乙○○
前列三人共同
代  理  人  陳漢洲律師
前列三人共同
代  理  人  陳嘉宏律師
相  對  人  財團法人證券投資人及期貨交易人保護中心
法定代理人  丙○○
代  理  人  許德勝律師
上列當事人間假扣押事件，抗告人不服中華民國98年2月3日臺灣
臺中地方法院98年度裁全字第761號所為裁定，提起抗告，本院
裁定如下：
    主  文
抗告駁回。
抗告費用由抗告人負擔。
    理  由
一、本件債權人即相對人財團法人證券投資人及期貨交易人保護
    中心於原法院聲請意旨略以：相對人係依證券投資人及期貨
    交易人保護法（下稱投保法）設立之保護機構，為穩定經濟
    ，維護金融秩序功能，具有相當之公益性，受投資人即訴訟
    實施權讓與人張文英等52人委託，依投保法第28條規定提起
    訴訟，先予敘明。查抗告人甲○○、丁○○係金雨企業股份
    有限公司（下稱金雨公司）之董事，抗告人乙○○則係金雨
    公司之監察人，本應負有編製、通過、查核、承認並公告真
    實無誤之財務報告之義務。詎料，第三人顧景陽等8人基於
    共同之犯意聯絡，使金雨公司於94年3月起至94年7月間與其
    他公司進行虛偽之循環交易，該不法行為業經檢察官起訴在
    案，造成金雨公司94度對外公告之各期財務報告有關營業收
    入、營業成本、應收帳款及應付帳款等會計科目，產生虛偽
    不實，有浮灌虛增之情事，進而導致嚴重誤導投資人之投資
    判斷並受有損害，依法應對投資人負連帶損害賠償責任；而
    本件授權人均為94年5月2日金雨公司公告不實之94年第一季
    財務報告翌日起，迄95年8月31日金雨公司於公開資訊觀測
    站公告95年年上半年財務報告前（金雨公司95年上半年度財
    務報告所載營收均較94年同期大幅減少，可認虛增營收情形
    已被揭露）因信賴金雨公司不實財務報告致受不實資訊誤導
    而善意買進該公司股票之投資人，抗告人甲○○、丁○○則
    係金雨公司對外不實財報期間之董事，乙○○則係前開不實
    財報期間之監察人，渠等未善盡職責，使金雨公司94年度各
    期財務報告有虛偽不實之情形，依證券交易法第20條、公司
    法第23條第2項、民法第184條、第185條及第28條之規定，
    對證券投資人之所受之損害，應與其他債務人負連帶賠償之
    責。本案受害之授權人52人求償金額約2400多萬，鑑於國內
    證券集體求償訴訟求償金額均甚為龐大，債務人面對如此龐
    大之求償金額，勢必先行脫產，以避免可能面對之鉅額債務
    ；且證券集體訴訟程序通常甚為冗長，如未能先行保全程序
    ，將來有不能執行或甚難執行之虞，為此聲請假扣押相對人
    之財產，並聲請依投保法第34條第2項之規定為免供擔保之
    裁定；並陳明如不能為免供擔保之裁定，願提供等值之中央
    政府公債供擔保後為假扣押等語。
二、原法院裁定准許相對人免供擔保而得對抗告人之財產在2412
    萬5290元之範圍內予以假扣押在案。抗告人不服，提出抗告
    ，其抗告意旨略以：抗告人等三人皆非刑事案件之被告，並
    無涉系爭交易不法行為。又相對人以抗告人為金雨公司董監
    事，應與金雨公司不實財務造成之損害負連帶賠償責任，然
    抗告人甲○○早於94年5月15日即因罹患大腸癌，向金雨公
    司請辭無給職之獨立董事乙職，並於同年月27日生效；抗告
    人丁○○於94年8月5日經補選為董事；抗告人乙○○甚至於
    95年6月9日方被選任金雨公司監察人，是三人皆因其辭職或
    任職之因素，並未參與金雨公司94年上半年度財報製作及監
    察，相對人未經詳查，逕就金雨公司歷年來之董監事聲請假
    扣押，且未對抗告人任職期間與起訴書所指不法行為有何關
    連性釋明，原裁定自有違誤。再者，所謂假扣押之原因，其
    情形雖不以債務人浪費財產，增加負擔或就其財產為不利處
    分，將達於無資力之狀態，或債務人移住遠處、逃匿無蹤或
    隱匿財產為限，然究不能以證券集體訴訟程序冗長為由，作
    為認定日後不能強制執行或甚難執行之原因。按依證券投資
    人及期貨交易人保護法第34條之規定，特別要求假扣押聲請
    釋明之必要，原法院為免供擔保裁定，卻未就相對人假扣押
    之釋明為審查，此可由裁定書中完全未提相關證據資料可知
    ，原裁定自顯有違誤，為此爰求予廢棄原裁定等語。
三、按債權人就金錢請求或得易為金錢請求之請求，欲保全強制
    執行者，得聲請假扣押，民事訴訟法第522條第1項定有明文
    。又依證券投資人及期貨交易人保護法第34條規定，保護機
    構依第28條規定提起訴訟，聲請假扣押、假處分時，應釋明
    請求及假扣押、假處分之原因；法院得就保護機構前項聲請
    ，為免供擔保之裁定。經查，本件相對人於原法院聲請本件
    假扣押，就其所主張之請求，即抗告人未善盡渠等董監事之
    職責，使金雨公司於94年3月至94年7月間與其他公司進行虛
    偽之循環交易，導致金雨公司94年度各期財務報告有虛偽不
    實之情形，而52名授權人均係於前開不實財務報告公告期間
    即94年5月2日起至95年8月30日止因誤信該財務報告為真而
    善意買受金雨股票，抗告人三人於前開不實財務報告公告期
    間分任職金雨公司之董事、監事，為公司之負責人，自應對
    52位授權人負連帶損害賠償責任等語，業據提出台灣台中地
    方法院檢察署95年度偵字第672、10877、11719、15156、17
    248號起訴書、金雨公司94年度各期財務報告、金雨公司94
    至96年之變更登記事項卡、董事、監察人或其他負責人名單
    等、刑事附帶民事訴訟起訴狀影本為釋明方法（見原審卷聲
    證3、4、15、34）。抗告人雖以：抗告人甲○○早於94年5
    月15日即因罹患大腸癌，向金雨公司請辭無給職之獨立董事
    乙職，並於同年5月27日生效；抗告人丁○○則於94年8月5
    日始經補選為董事；抗告人乙○○甚至於95年6月9日方被選
    任金雨公司監察人，是三人並未參與金雨公司94年上半年度
    財報製作及監察，相對人未對抗告人任職期間與起訴書所指
    不法行為有何關連性釋明，原裁定逕為准免供擔保之之假扣
    押，自有違誤等語資為抗辯。
四、惟查：抗告人三人雖未經檢察官前開偵查案件列為被告，然
    抗告人係以訴外人即金雨公司總經理顧景陽等八人於94年3
    月至同年7月11日間利用金雨公司與他公司進行虛偽之循環
    交易，並於94年各期之財務報告為不實之記載並予公告作為
    其請求假扣押之原因事實，而顧景陽等八人涉有虛偽交易之
    情事，已據檢察官起訴在案，且抗告人於金雨公司申報不實
    營業收入、成本及財務報告期間確係該公司登記之董事及監
    察人，亦有相對人提出之公司變更登記影本在卷可稽，而本
    件向相對人登記參加團體訴訟之投資人共52人，求償之金額
    達2412萬5290元，亦有其提出之授權人名單暨求償金額一覽
    表暨各授權人購買金雨公司股票之交易明細、證券存摺影本
    為憑，依其形式觀之，應足認相對人就其假扣押之請求及假
    扣押之原因暨抗告人任職期間與起訴書所指不法事實之關連
    性，已提出相當之釋明，並足使法院形成大致可採之概然心
    證。再按，本件係屬淘空金雨公司資產之重大經濟犯罪，涉
    及之違法事實及之被害人仍有待相當時日之調查及審查，若
    不對抗告人三人為保全之行為，恐日後亦難以獲償，而相對
    人係依證券投資人及期貨交易人保護法成立之保護機構，相
    對人依該法提起團體訴訟旨在使投資人之損害得以獲得賠償
    ，具有公益性質，且因其授權人甚多，求償之金額亦高，訴
    訟終結尚待時日，如長時間提供擔保金，恐影響保護中心未
    來之運作，原審因之准許相對人之請求免供擔保，得就抗告
    人之財產在2412萬5290元之範圍內為假扣押，經核並無不合
    ，抗告人徒以相對人無法釋明抗告人任職期間與起訴書所指
    不法行為之關聯性及有何隱匿財產之情事，原裁定准予免供
    擔保實施假扣押，自有違誤云，尚無足取。原裁定因之准相
    對人免供擔保得為假扣押，經核認事用法並無不合，抗告意
    旨指摘原裁定不當求予廢棄原裁定為無理由，應予駁回。
四、據上論結，本件抗告為無理由，爰依民事訴訟法第495條之1
    第1項、第449條第1項、第95條、第78條、第85條第1項前段
    ，裁定如主文。
中    華    民    國    98    年    6     月    22    日
                  民事第二庭    審判長法  官  邱森樟
                                      法  官  翁芳靜
                                      法  官  謝說容
以上正本係照原本作成。
如不服本裁定應於裁定送達後10日內向本院提出抗告理由狀（須
按他造人數附具繕本），並繳納抗告裁判費新台幣1,000元。
                                      書記官  胡美娟
中    華    民    國    98    年    6     月    23    日
                                                      Ｍ


司法院資訊處製作；財團法人民間司法改革基金會備份。
